臺灣嘉義地方法院刑事判決　　　　　　　　　　　　九十一年度交簡上字第一一號
　　公　訴　人　臺灣嘉義地方法院檢察署檢察官
　　上　訴　人
　　即原審被告　乙○○
右列上訴人因過失傷害案件，不服本院九十一年度交簡第四八號中華民國九十一年二
月二十七日第一審簡易判決處刑（聲請案號：臺灣嘉義地方法院檢察署九十年度調偵
字第三○七號），提起上訴，本院管轄之第二審合議庭判決如左：
    主  文
上訴駁回。
    事  實
一、乙○○於民國（下同）九十年五月二十二日中午，駕駛無牌照自小貨車，沿嘉義
    市○區○○街由東往西方向行駛（聲請書誤載由西向東方向行駛），原應注意車
    前狀況，隨時採取必要之安全措施，而當時天候雨、日間自然光線、直行柏油路
    面、路面濕潤無缺陷、無障礙物、視距良好等情形，又無不能注意之情事，竟疏
    未注意，於同日十三時十五分許，行經嘉義市○區○○街五十七號前時，未注意
    車前狀況，撞擊迎面而來之甲○○所騎乘之車牌號碼ＵＫＮ─五六六號輕機車，
    致甲○○人車倒地，使甲○○受有右大腿挫傷瘀傷、左膝深度撕裂傷及門牙折斷
    之傷害。乙○○隨即於犯罪被發覺前，向前來處理之嘉義市警察局第二分局公園
    派出所警員陳進興自首而接受裁判。
二、案經甲○○訴由嘉義市警察局第二分局報請臺灣嘉義地方法院檢察署檢察官偵查
    聲請以簡易判決處刑。
    理  由
一、訊據上訴人即被告乙○○（下稱被告）固承認其於右揭時地駕車與告訴人甲○○
    所騎機車發生車禍，且告訴人受有右大腿挫傷瘀傷、左膝深度撕裂傷及門牙折斷
    等傷害之情，惟矢口否認有何過失，辯稱：車禍當時是告訴人騎車來撞我的小貨
    車的，擦撞前我有看到告訴人的機車，我就按喇叭，我想告訴人會閃避，我按完
    喇叭以後就繼續行駛，我沒閃避，但告訴人也沒有閃避，我看沒辦法了，我就打
    方向盤閃避，方向盤打到一半，可是告訴人還是撞到我的車，之後告訴人就撞到
    我車的左側車門前半側，再撞到我車的左後照鏡，告訴人的車是撞到車頭，我沒
    有過失；又車禍當時告訴人有打行動電話等語。惟：
  (一)(1)查被告於右揭時地與告訴人發生車禍，致告訴人受傷之情，有警卷所附之道路
    交通事故調查報告表、診斷證明書及照片六幀可資佐憑（見警卷第八頁至第十三
    頁），又據告訴人於警偵時所述：當時我騎機車順著公園街靠右慢慢行駛，被告
    開車要閃避路旁車輛，就開到路中心直衝過來撞到我的機車前輪等語（見警卷第
    三頁背面、偵卷第八頁背面），再據被告亦於警偵時供稱：當時我順著公園街行
    駛至該處時，因要閃避停放路旁的賓士小客車，我就開中心線，我有減速按喇叭
    ，但告訴人騎車在路中央沒反應，所以告訴人才撞到我的小貨車等語（見警卷第
    一頁背面、偵卷第八頁背面），顯見本件車禍發生之因係被告開車為閃避路旁停
    放之車輛，而貿然突向左側行駛，因而擦撞告訴人機車所致，至為灼然，是被告
    所辯其無過失之詞，委無足採，本件事證已臻明確。(2)至於被告另辯稱車禍當時
    ，告訴人正在撥打行動電話云云，未據被告於警偵訊及原審時提出，且遍觀卷內
    ，復無告訴人撥打行動電話之事實，是被告此部份所辯，顯係臨訟飾詞，要非可
    採。
  (二)按汽車行駛時，駕駛人應注意車前狀況，並隨時採取必要之安全措施。道路交通
    安全規則第九十四條第三項定有明文。被告駕駛前開自小貨車，本應注意遵守上
    開規定，而肇事當時雖天候雨、可是日間自然光線、直行柏油路面、路面濕潤無
    缺陷、無障礙物、視距良好等情形，有前開調查報告表可稽，並無不能注意之情
    事，被告竟疏未注意，肇致本件事故，其有過失甚明，雖然台灣省嘉雲區車輛行
    車事故鑑定委員會以本件車禍現場之二部車輛業經移動為由，表示未便鑑定雙方
    肇事責任歸屬，有該會九十年十一月二十一日嘉鑑字第九○一二八六號鑑定意見
    書附於調偵卷第六頁可佐，惟此無礙本院就本件肇事責任歸屬之認定。而告訴人
    確因本件車禍受傷，已如前述，則被告之過失行為與告訴人所受傷害間，顯有相
    當因果關係，其過失犯行堪以認定。
二、(1)核被告乙○○所為，係犯行法第二百八十四條第一項前段之過失傷害罪。(2)按
    被告自首後於審判中對其犯罪「事實」有所主張或辯解者，係被告辯護權之行使
    ，不能僅據此之一端，即謂被告無接受裁判意思之唯一論據，最高法院八十四年
    度台上字第八二九號裁判參照。查被告於肇事後犯罪未被發覺前，即主動向至現
    場處理尚不知肇事者為何人之有偵查犯罪職權之嘉義市警察局第二分局公園派出
    所警員陳進興自承其為肇事者而自首，業據證人即警員陳進興於原審證述明確（
    詳原審九十一年一月十七日訊問筆錄），被告並接受裁判，應依刑法第六十二條
前段規定減輕其刑，雖然被告於本院審理時否認自首之情，揆諸前開所引裁判意
    旨，認為被告此等辯解，尚無礙其自首之成立。(3)原審本於刑事訴訟法第四百四
    十九條第一項、第四百五十四條第二項之規定，並適用刑法第二百八十四條第一
    項、第四十一條第一項前段、第六十二條，罰金罰鍰提高標準條例第一條前段、
    第二條等規定，判決被告拘役四十日，並諭知易科罰金之折算標準，核其認事用
    法尚無不合，量刑亦甚妥適，被告上訴意旨，就本件車禍否認其有過失，為無理
    由，應予駁回。
據上論斷，應依刑事訴訟法第四百五十五條之一第一項、第三項、第三百六十八條，
判決如主文。
本案經檢察官陳美君到庭執行職務。
中      華      民      國      九十一    年      九      月    十一    日
                                臺灣嘉義地方法院刑事第一庭
                                審判長  法  官  夏  金  郎
                                        法  官  黃  仁  勇
                                        法  官  盧  鳳  田
右正本證明與原本無異。
本件不得上訴。
中      華      民      國      九十一    年      九      月    十一日
                                        書記官  林  秀  惠
附錄本案論罪科法條：
刑法第二百八十四條第一項
因過失傷害人者，處六月以下有期徒刑、拘役或五百元以下罰金。
